【裁判字號】    98,台上,2098
【裁判日期】    980416
【裁判案由】    違反長官職責等罪
【裁判全文】
最高法院刑事判決            九十八年度台上字第二０九八號
上  訴  人  甲○○（原名海鳳山）
上列上訴人因違反長官職責等罪案件，不服國防部最高軍事法院
中華民國九十五年八月十日第二審判決（九十五年上訴字第七號
，起訴案號：國防部高等軍事法院高雄分院檢察署九十四年雄訴
字第一七號），提起上訴，本院判決如下：
    主  文
上訴駁回。
    理  由
按當事人不服最高軍事法院宣告有期徒刑以上之上訴判決者，僅
得以判決違背法令為理由，向最高法院提起上訴，此觀軍事審判
法第一百八十一條第四項之規定自明。是提起上揭上訴，應以原
判決違背法令為理由，係屬法定要件；如果上訴理由書狀並非依
據卷內訴訟資料具體指摘原判決不適用何種法則或如何適用不當
，或所指摘原判決違法情事顯與法律規定得為向本院上訴理由之
違法情形不相適合時，均應認其上訴為違背法律上之程式，予以
駁回。本件原判決認定上訴人甲○○（原名海鳳山）有其事實欄
所載之違反長官職責等犯行，因而維持第一審（國防部高等軍事
法院高雄分院，下同）依想像競合犯及行為時牽連犯關係，從一
重論上訴人以長官擅離部屬二罪，每罪各量處有期徒刑一年，並
定其應執行之刑為有期徒刑一年六月，及諭知緩刑二年之判決，
而駁回上訴人在第二審之上訴。已詳敘所憑證據及認定之理由，
對於上訴人所為之各項辯解，並已逐一敘明不可採之理由，俱有
卷存之證據資料可資覆按。上訴人上訴意旨略以：證人即營區大
門衛兵洪柏修於第一審已證稱上訴人離營係經陸軍第八軍團機械
化步兵第二九八旅（下稱第二九八旅或該旅）戰情官同意，其始
讓上訴人通行等語；可見伊離營係經該旅戰情官同意，並無欺瞞
衛兵情事，原判決對洪柏修所述何以不足採信，並未說明其理由
，自有不當。又該旅戰情官陳俊良雖證稱未曾接獲上訴人離營報
告等語，然其僅於民國九十四年三月十一日擔任該旅戰情官，並
未於同年月二日擔任該軍職，原判決憑其所述，認定伊於同年月
二日亦未經該旅戰情官同意而擅自離營，亦有未合。再伊於案發
當時軍階為中校，依陸海空軍軍官士官任職條例第十三條第三款
第三目之規定，其任職、調職及免職，應由少將以上編階之主官
核定，且需報由陸軍總部辦理。而陸軍總部所發布之人事命令，
係將伊自九十四年二月一日起調任為第二九八旅第「四」營中校
營長。該旅嗣後以命令將伊改調同旅第「一」營中校營長，顯與
陸軍總部之人事命令不同，且該旅調職命令並未經陸軍總部核可
，應屬無效，則伊應不具有該旅第一營營長之身分，自不因必須
在該旅第一營營區執行警戒勤務而觸犯本件之罪，原判決對此未
加以說明，顯有可議。又國軍有關警戒區域之設置，不限於營區
內，亦應包含營區整體安全防護計畫所指定之範圍及營區○○道
路在內，且該旅在萬金道路亦設有攔截點，故該處應屬安全防護
區域，亦為執行警戒勤務之處所，故伊離營至萬金道路巡視，仍
屬執行警戒勤務，應無庸請假，自不能認伊擅離部屬及警戒勤務
所在地，原判決對此未加以審酌及說明，遽予論罪科刑，亦有違
誤云云。惟證據之取捨及事實之認定，均為事實審法院之職權，
倘其採證認事並未違背證據法則，並於判決理由內說明其取捨證
據及得心證之理由者，自不得任意指為違法而據為第三審上訴之
理由。上訴意旨雖謂其二次離營均經該旅戰情官同意，然該旅戰
情官陳俊良於第一審已否認其於九十四年三月十二日擔任該旅戰
情官時有接獲上訴人離營外出之報告。且證人即該旅作戰科作戰
官張元榕少校及人事科中校科長黃榮欣亦分別於偵查及第一審證
稱：上訴人二次輪值戰情警戒任務離營均未請假等語。原判決因
認上訴人前揭所辯為不可信，已詳敘其得心證之理由。至證人洪
柏修於第一審雖證稱：該旅「待命」已經先以電話通知伊等，謂
旅戰情官同意上訴人離營云云。但原判決以其所述與陳俊良所證
不符，而不予採信，亦於理由加以論敘說明（見原判決第七頁倒
數第七行至第八頁第四行）。上訴意旨謂原判決未說明何以不採
信洪柏修證詞之理由，要非依據卷內資料執為指摘之適法第三審
上訴理由。又原判決依據該旅於九十四年八月二十五日，以海忠
字第○九四○○○五二一二號函覆第一審稱：「（執勤部隊之指
揮官）請假必須有職務代理人，並填寫請假報告，先送人事部門
審核、登錄管制，逐級呈報直屬上級單位主（官）管」等旨。以
及證人陳俊良於第一審證稱：戰備主官報備外出時，仍應依規定
請假，戰情官對於戰備主官並無准假之權責等語。並參酌上訴人
於第一審坦承戰備部隊留守主官有事離開營區，應向旅長或高勤
官請假，而其二次離營外出均未依規定請假等語，認為上訴人於
擔任戰備部隊執行警戒勤務主官之期間，若欲離營外出，必須依
規定向該旅旅長或高勤官請假，否則即屬擅行離營。上訴人離營
前縱曾以口頭告知「待命班」或該旅戰情官，然其並未依規定程
序請假，即與未經報准擅行離營無異，亦不能藉以免責。從而，
陳俊良是否於九十四年三月二日擔任該旅戰情官，以及上訴人於
該（二）日離營有無經該旅戰情官同意，並不影響於上訴人犯罪
事實之認定。原判決縱未對此加以調查及說明，亦顯然於判決結
果無影響。上訴意旨執此無關判決結果之枝節問題指摘原判決不
當，自非適法之第三審上訴理由。再上訴意旨雖謂該旅以命令將
伊調任同旅第一營營長，未經陸軍總部核可，應屬無效，故伊不
具有該旅第一營營長之身分云云。然上訴人在第一審調查時，對
其於九十四年三月二日及同年月十二日係擔任萬金營區（即該旅
第一營營區）戰備指揮官之事實已坦白承認，並表示無意見（見
一審卷第二十四頁）。嗣於原審行準備程序時，對於伊當時具有
該旅第一營營長之身分，與陸軍總部發布之任職令不同一節，亦
表示不爭執（見原審卷第二十三頁）；於其所提出之刑事準備書
狀暨調查證據聲請狀亦表示對該旅將其調任該旅第一營營長一節
不爭執（見原審卷第二十七頁）。其後原審審判長於審判期日提
示「陸軍（第八軍團）機械化步兵第二九八旅九十四年一月十七
日海忠字第○九四○○○○三五四號上訴人任職機步一營營長之
人事命令影本一份」，並訊以有無意見時，上訴人與其選任辯護
人亦均表示無意見（見原審卷第四十四頁）。可見上訴人於原審
對於該旅調任命令之效力已無爭議，亦未聲請原審就此加以調查
，則原判決因而未再贅予說明，於法自屬無違。上訴人於法律審
之本院又就此項在原審已表示無爭議之事實加以爭執，而指摘原
判決未就此加以說明，亦非合法之第三審上訴理由。此外，上訴
人雖主張其離營所前往之「萬金道路」，亦屬於該旅第一營所負
責執行警戒戰備勤務區域範圍內。但原判決認定上訴人輪值警戒
戰備任務之勤務地區，僅限於萬金營區圍牆範圍以內，並不包括
營區○○○○道路；至該旅於萬金道路雖設有攔截點，但平日並
未派員至該道路駐守警戒，一般人均可自由通行該道路，屬一般
公路性質，自非上訴人負責執行戰備警戒勤務之地區。況上訴人
二次擅自離營至萬金道路附近，並非巡視該處安全狀況，而係與
某陳姓小姐會面聊天，業為上訴人所坦認，則其託詞至該處巡視
而擅行離營，所辯自非可採，已於理由內詳加指駁及說明。上訴
意旨置原判決明確之論斷於不顧，猶執其在原審同一辯解，任意
指摘原判決不當，亦難認係適法之第三審上訴理由。至其餘上訴
意旨，無非仍就原審採證認事職權之適法行使，暨原判決已明確
論斷說明之事項，以及無關判決結果之枝節問題漫為指摘，均非
依據卷內資料具體指摘原判決有何違法情形，顯與法律規定得為
第三審上訴理由之違法情形不相適合。揆之首揭說明，其上訴為
違背法律上之程式，應予駁回。
據上論結，應依軍事審判法第二百零六條第一項、刑事訴訟法第
三百九十五條前段，判決如主文。
中    華    民    國  九十八  年    四    月   十六   日
                      最高法院刑事第八庭
                          審判長法官  洪  文  章
                                法官  王  居  財
                                法官  郭  毓  洲
                                法官  黃  梅  月
                                法官  邱  同  印
      本件正本證明與原本無異
                                      書  記  官
中    華    民    國  九十八  年    四    月   二十   日
                                                      K


司法院資訊處製作；財團法人民間司法改革基金會備份。
